【裁判字號】    97,交抗,934
【裁判日期】    970731
【裁判案由】    違反道路交通管理處罰條例
【裁判全文】
臺灣高等法院交通事件裁定             97年度交抗字第934號
抗  告  人
即受處分人  甲○○
上列抗告人即受處分人因違反道路交通管理處罰條例案件，不服
臺灣板橋地方法院，中華民國97年6月30日所為裁定（97年度交
聲字第1358號），提起抗告，本院裁定如下：
    主  文
抗告駁回。
    理  由
一、原裁定意旨略以：抗告人即受處分人甲○○於民國（下同）
    96年12月7日15時56分許，駕駛車牌號碼CT6-572號重型機車
    ，沿臺北縣板橋市○○路、干城路行駛後，復左轉返回臺北
    縣土城市○○路，於青雲路8號前為警攔下一節，業為抗告
    人所坦認，且有臺北縣政府警察局北縣警交字第C00000000
    號舉發違反道路交通管理事件通知單（違規事實：闖紅燈〈
    左轉干城路〉）影本1紙附卷足憑。抗告人雖辯稱其途經板
    橋市○○路與干城路T型交岔路口時，干城路之燈光號誌係
    綠燈，直行干城路，並非左轉干城路，顯然其違規事實舉發
    有誤云云。惟就本件之舉發經過，業據證人即舉發之警員王
    裕勛結證稱：伊看到干城路燈號轉換成綠燈後兩、三秒，然
    後看到抗告人從廣權路違規左轉干城路要將抗告人攔停，然
    後抗告人從干城路一個小花園那裡繞回青雲路；然後伊就騎
    乘機車，在後面追抗告人，直到青雲路8號後，才對抗告人
    開單。不管那些車要左轉還是直行，基本上都是看到紅燈，
    所以才會停下來等；伊已經站在路中間了，而且當時別的車
    輛都已經停在那裡，就只有抗告人一台機車轉過來，所以才
    會認定抗告人是違規紅燈左轉；關於權益部分，都是當場寫
    的，也有跟違規人說明等語（見原審卷第14至17頁），並當
    庭繪製現場簡圖及註記當時執勤時所站立之位置（見原審卷
    第18頁），是抗告人之違規情事灼然，而觀乎臺北縣政府警
    察局北縣警交字第C00000000號舉發違反道路交通管理事件
    通知單之記載，於「移送受機關」聯之「收受通知聯者簽章
    」欄，載明：「拒簽收」，另於「被通知人收執」聯，亦載
    明：「一、已告知當事人到案時間、處所、權利。二、拒簽
    收」無訛。再者，公務員基於職務上之公權力，依法就特定
    之具體事件所為之具公法上效果之單方面行政行為，如無形
    式上顯然之瑕疵可指，基於公務員為公法上行為具有公信力
    之原則，該行政行為當可被推定為真正，其據以依法處分之
    事實認定亦為正確無誤。本件舉發員警為執行交通、治安勤
    務之公務員，其觀察程度自較一般人更為專注，且抗告人又
    未能就執勤員警之舉發有誤提出相關證據以供調查，亦查無
    任何證據足資證明員警有捏造事實違法取締之情事，則執勤
    員警本其職責所為之舉發，自應受到合法、正確之推定；抗
    告人空言所辯，自難採信。從而，原處分機關據以援引道路
    交通管理處罰條例第53條第1項、第63條第1項第3款等規定
    ，裁處異議人罰鍰新臺幣（下同）4,500元，並記違規點數3
    點，即無違法或不當，故本件異議為無理由，應予駁回。
二、抗告意旨略以：
（一）抗告人於96年12月7日15時50分左右，駕駛車牌號碼
      CT6-572號機車，由台北縣上城市往板橋方向行駛，途經
      板橋市○○路與干城路T型岔路口時，廣權路號誌，由綠
      燈轉換為黃燈時，抗告人已行至干城路T型岔路口，此時
      干城路之號誌為綠燈，即直行干城路，並非於廣權路紅燈
      時左轉干城路，顯然其違規事實舉發有誤。
（二）證人證稱其當時所在位置看不到廣權路燈號轉為紅燈，是
      證人非直接目擊，係依推論做為舉發，依刑事訴訟法第
      160條規定，證人之證詞無證據能力，不得為裁定依據。
      且警員取締交通違規時應負舉證責任，不能憑個人證詞開
      罰單。
（三）警員在抗告人行駛於台北縣土城市○○路8號處才攔檢，
      雙方從不同方向看到的燈號，有可能有秒差，也會因距離
      過遠造成誤認，而原裁定就此疏為認定。
（四）警員當時並未告知抗告人到案時間、處所等權益事宜，致
      無法於法定期間內陳述理由，造成權益損害，逕受到最高
      罰鍰之處分，有失公平。懇請撤銷原處分及裁定云云。
三、經查：
（一）按汽車駕駛人，行經有燈光號誌管制之交岔路口闖紅燈者
      ，處新臺幣1,800元以上5,400元以下罰鍰；汽車駕駛人有
      下列各款所列條款之一者，除依原條款處罰鍰外，並予記
      點：三、有第43條、第53條或第54條情形之一者，各記違
      規點數3點，道路交通管理處罰條例第53條第1項、第63條
      第1項第3款分別定有明文。次按行為人有本條例之情形者
      ，應填製舉發違反道路交通管理事件通知單（以下簡稱通
      知單），並於被通知人欄予以勾記，其通知聯依下列規定
      辦理：一、當場舉發者，應填記駕駛人或行為人姓名、性
      別、出生年月日、地址、身分證統一編號及車主姓名、地
      址、車牌號碼、車輛種類。被查獲之駕駛人或行為人為受
      處分人時，應於填記通知單後將通知聯交付該駕駛人或行
      為人簽名或蓋章收受之；拒絕簽章者，仍應將通知聯交付
      該駕駛人或行為人收受，並記明其事由及交付之時間；拒
      絕收受者，應告知其應到案時間及處所，並記明事由與告
      知事項，視為已收受，違反道路交通管理事件統一裁罰基
      準及處理細則第11條第1項第1款亦有明文。
（二）查抗告人甲○○於96年12月7日15時56分左右，駕駛車牌
      號碼CT6-572號機車，由台北縣上城市往板橋方向行駛，
      ，沿臺北縣板橋市○○路行駛，於廣權路、干城路交叉路
      口時，闖紅燈左轉入干城路，復左轉返回臺北縣土城市○
      ○路，於青雲路8號前為警攔下一節，有臺北縣政府警察
      局北縣警交字第C00000000號舉發違反道路交通管理事件
      通知單、交通部公路總局臺北區監理所板橋監理站板監裁
      字第裁41-C00000000號裁決書在卷可稽，是抗告人闖紅燈
      之違規行為堪予認定。
（三）次查，證人王裕勛即本件舉發之警員結證稱，伊於干城路
      燈號轉換成綠燈後兩、三秒，始見抗告人從廣權路違規左
      轉干城路要將抗告人攔停，亦即當干城路燈號轉換成綠燈
      後兩、三秒時，廣權路必是紅燈無疑，此係交通號誌之必
      然法則，已領有合法駕照之駕駛人均知悉之經驗法則，縱
      證人證稱其看不到廣權路號誌為紅燈，亦無礙認定抗告人
      係於廣權路號誌為紅燈時左轉進入干城路。
（四）又抗告人辯稱行至干城路T型岔路口，此時干城路之號誌
      為綠燈，即直行干城路，並非於廣權路紅燈時左轉干城路
      云云。惟，抗告人由台北縣上城市往板橋方向行駛，沿臺
      北縣板橋市○○路行駛，亦即抗告人係直行廣權路，行至
      干城路交岔路口時，抗告人若欲進入干城路，因該路口為
      T行岔路口，勢必以左轉為之，而非直行干城路，抗告人
      仍以上詞置辯，乃飾卸之詞，不足採信。
（五）再，依證人於原審審理時當庭所繪製現場簡圖、路線圖及
      註記當時執勤時所站立之位置，並參照證人結證稱於干城
      路燈號轉換成綠燈後兩、三秒後，始見抗告人違規行為，
      且抗告人亦稱當時干城路號誌已是綠燈，顯見證人與抗告
      人所見之號誌相同，無秒差之問題。
（六）按警員執行公務時，本身即受有行政懲處責任之監督，且
      其到庭具結作證，更係以刑事責任擔保其證言之真實性，
      而證人與抗告人間素不相識，並無任何怨隙，證人衡情當
      無設詞攀誣或虛構違規事實以陷害抗告人之理。又證人結
      證稱本件之舉發經過，並無不合常理或矛盾之處，並已告
      知抗告人到案時間、處所、權利等，且查無任何證據足資
      證明證人有捏造事實違法取締之情事，則抗告人所辯，自
      不足採。
（七）綜上，抗告意旨所陳各節俱無理由。原審因以原處分機關
      依道路交通管理處罰條例第53條第l項、第63條第l項第3
      款規定，裁處罰鍰4,500元，並記違規點數3點，於法有據
      ，駁回異議。核其認事用法，均無違誤。抗告意旨猶執陳
      詞，指摘原裁定不當，為無理由，其抗告應予駁回。
四、據上論結，應依道路交通案件處理辦法第26條，刑事訴訟法
    第412條，裁定如主文。
中    華    民    國    97    年    7     月    31    日
                  刑事第二十庭審判長法  官  楊貴雄
                                    法  官  林立華
                                    法  官  林銓正
以上正本證明與原本無異。
不得再抗告。
                                    書記官  陳玲憶
中    華    民    國    97    年    7     月    31    日


司法院資訊處製作；財團法人民間司法改革基金會備份。
